【裁判字號】    97,交抗,145
【裁判日期】    970219
【裁判案由】    違反道路交通管理處罰條例
【裁判全文】
臺灣高等法院交通事件裁定             97年度交抗字第145號
    抗  告  人
    即受處分人  甲○○
上列抗告人因違反道路交通管理處罰條例案件，不服臺灣士林地
方法院96年度交聲字第1383號，民國96年12月17日裁定，提起抗
告，本院裁定如下：
    主  文
抗告駁回。
    理  由
一、原處分意旨略以：受處分人即異議人甲○○於民國96年5月2
    日23時42分許，駕駛車號0393-HH號車，在台北市○○路○段
    、行義路口處，經台北市政府警察局北投分局永明派出所（
    下稱永明派出所）員警攔停舉發拒絕接受酒精濃度測試之檢
    定，違規屬實， 爰依道路交通管理處罰條例第35條第4項規
    定裁處罰鍰新台幣6萬元，並吊銷駕駛執照3年。
二、聲明異議意旨略以：異議人甲○○於96年5月2日未喝酒，只
    食用白飯、燒酒雞，同日23時42分許，與友人打球回程駕駛
    車號0393-HH號車，在台北市○○路○段、行義路口，經永明
    派出所員警實施酒測，異議人係重度聽障，當場要求派手語
    翻譯員協助溝通，竟遭拒絕，異議人乃取車內紙筆與警員溝
    通，並配合酒測，吹氣10餘次，換2次吹嘴， 未有吹氣不足
    及消極不配合行為，每次均大量吸氣、吐氣，其間出示酒測
    單共計4至5張，均未逾越標準，且都依指示進行，未有拒測
    行為，況異議人於員警開拒測罰單前即再三要求就近至榮民
    總醫院、振興醫院抽血查有無飲酒未獲受理，員警竟以異議
    人「酒駕拒測」，裁處罰鍰並扣車，影響權益，爰依法聲明
    異議，請求撤銷原處分等語。
三、原裁定以：
（一）按道路交通管理處罰條例第35條第4項前段規定， 汽車駕
      駛人拒絕接受第1項測試之檢定者，處新臺幣6萬元罰鍰，
      並當場移置保管該汽車及吊銷該駕駛執照。又同條例第67
      條第2項規定，汽車駕駛人，曾依第35條第4項前段規定吊
      銷駕駛執照者，3年內不得考領駕駛執照。
（二）經查：
  １、異議人坦承於96年5月2日23時42分許，駕駛車號0393-HH
      號車，在台北市○○路○段、行義路口， 經永明派出所員
      警攔檢實施酒測，其當日食用燒酒雞等情，復據證人即永
      明派出所員警黃明琪、王博智證稱當日有聞到異議人身上
      有酒味等語（見原審卷第89頁），異議人應有食用含酒精
      類飲食。
  ２、異議人於員警實施酒精濃度測試之前，曾以右手指其右耳
      ，表示其右耳較不靈敏，但未要求要筆談或請翻譯人員，
      業經原審勘驗當日員警執行酒測過程光碟無訛（見原審卷
      58頁），是異議人指稱其要求派手語翻譯員協助溝通，遭
      警拒絕，其取車內紙筆與警溝通云云，實不足採。再者異
      議人雖提出重度聽障證明，欲說明無法理解實施酒測過程
      ，惟對異議人實施酒測全程攝影44分33秒，異議人均與員
      警對答合宜，亦有原審勘驗筆錄可稽（見原審卷第58頁至
      第70頁），證人黃明琪、王博智亦證稱音量大些與異議人
      溝通並無困難等語（見原審卷第89頁），是異議人指因聽
      障致影響酒測實施，並不可信。
  ３、在員警對異議人實施酒測過程，曾多次教導異議人如何對
      酒測器吹氣，有勘驗筆錄可稽（見原審卷第59頁、第60頁
      、第61頁、第62頁、第65頁），亦據證人即員警王博智證
      述實施酒測時，有教異議人如同吹氣球、吹蠟燭一般等語
      （見原審卷第89頁），異議人亦陳稱會吹氣球、吹蠟燭（
      見原審卷第88頁），經原審當庭使用證人黃明琪攜帶到庭
      之酒測器進行測試，完成酒測並無特殊技能，僅需吹氣即
      可，有原審當庭勘驗之酒測值單附卷可稽（見原審卷第91
      頁），異議人既會吹氣球、吹蠟燭，則進行酒測吹氣，即
      無不能。
  ４、酒測器之操作摸式，先按開關，然後按開始鍵，之後酒測
      器之螢幕出現「插吹嘴」，繼續依機器指示操作，畫面出
      現歸零「0.00」之畫面，同時出現嗶嗶聲，之後畫面出現
      「請測試」，且酒測器吹嘴背面一側有一個出氣孔，只要
      吹氣，即有空氣自該出氣孔釋出，業經原審勘驗在卷（見
      原審卷第85頁），並有酒測器之照片附卷可按（見原審卷
      第91頁），故受測者有無對吹嘴吹氣，將手指輕觸酒測器
      出氣孔處即可得知。而依原審勘驗異議人實施酒測過程，
      施測員警有10次對異議人反應沒吹氣、沒風，只是作動作
      ，要求異議人吹氣，有勘驗筆錄可稽（見原審卷第60頁、
      第61頁、第63頁、第64頁、第65頁），且在異議人未吹氣
      時多次告知拒絕配合酒測須罰鍰6萬元、 吊扣駕照並扣車
      ，亦有勘驗光碟筆錄可考（見原審卷第60頁、第61頁、第
      62頁、第63頁），異議人既然會吹氣球、吹蠟燭，吹氣易
      如反掌，而異議人是否對酒測器吹氣，由酒測器之出氣孔
      亦能輕易感應，其竟於施測員警多次要求吹氣，仍無法完
      成酒測之檢定，異議人顯然拒酒測之檢定至明。
  ５、異議人表示曾當場要求抽血檢定，惟依道路交通管理處罰
      條例第35條第5項規定， 汽車駕駛人肇事拒絕接受或肇事
      無法實施第1項測試之檢定者， 應由交通勤務警察或依法
      令執行交通稽查任務人員，將其強制移由受委託醫療或檢
      驗機構對其實施血液或其他檢體之採樣及測試檢定。依上
      開條文規定必須酒車駕駛人「肇事」拒絕接受或無法實施
      同條第1項之酒測檢定，始依法抽血檢定， 異議人並無肇
      事，自無依上開規定抽血檢定酒精濃度之必要。況異議人
      係於警方開立違規舉發單之際始提出要抽血檢測，有勘驗
      光碟筆錄可稽（見原審卷第67頁、第68頁），異議人所辯
      並無可取。
  ６、綜上所論，異議人拒絕接受酒測檢定，堪以認定。
（三）異議人交通違規行為屬實，業如前述，則原處分機關依道
      路交通管理處罰條例第35條第4項、第67條第2項之規定，
      處6萬元罰鍰，並吊銷駕駛執照，3年內禁考（按罰鍰部分
      異議人已繳），即無違誤。異議人異議為無理由，應予駁
      回，經核並無違誤。
四、抗告人抗告意旨略以：
（一）抗告人因有重度聽障，故於臨檢時不解實施酒測之過程。
      況如抗告人如僅有動作並未吹氣，測值紙如何會有數張？
      參以員警已原審證稱抗告人於案發當時意識清楚，且抗告
      人當時曾提醒員警有誤載之事，足見抗告人確實遵守員警
      要求實施酒測，並未拒絕受測，且意識清楚，並未飲酒。
（二）抗告人罹患痛風，即不能飲酒，有診斷證明書影本為憑，
      足見抗告人所稱僅食用燒酒雞並未飲酒，應屬實情。且抗
      告人需獨力撫養胞弟二名，生活困苦，常需開車載運垃圾
      營生，爰請撤銷原裁定，更為較輕裁罰之裁定等語。
五、惟查：抗告人於96年5月2日23時42分許， 駕駛車號0393-HH
    號車，在台北市○○路○段、行義路口處， 經永明派出所員
    警攔停舉發，有拒絕接受酒精濃度測試檢定之違規，業經證
    人黃明琪、王博智於原審證述明確，復有案發當日員警執行
    酒測過程光碟、原審當庭勘驗之酒測值單、酒測器照片等在
    卷可稽。原裁定已就抗告人辯稱患有重度聽障，且未拒絕施
    測等情何以不足採信，詳載理由依據，足見抗告意旨（一）
    部分所稱理由，委不足採。再抗告人雖罹患痛風，亦非即謂
    抗告人當日並無飲酒；至抗告人縱確有獨力撫養胞弟之事實
    ，惟此仍無解於抗告人有本件交通違規，足見抗告意旨（二
    ）所指，亦不足採。縱上所述，本件抗告意旨所稱，均無理
    由，應予駁回。
據上論結，應依道路交通案件處理辦法第26條，道路交通管理處
罰條例第89條，刑事訴訟法第412條，裁定如主文。
中    華    民    國    97    年    2    月     19    日
            刑事第４庭    審判長法  官  沈宜生
                                法  官  鄭水銓
                                法  官  周煙平
以上正本證明與原本無異。
不得再抗告。
                                書記官  蕭麗珍
中    華    民    國    97    年    2     月    20    日


司法院資訊處製作；財團法人民間司法改革基金會備份。
